臺灣基隆地方法院刑事判決　
110年度訴字第231號
公  訴  人  臺灣基隆地方檢察署檢察官
被      告  陳博文



上列被告因傷害案件，經檢察官提起公訴（109年度偵字第5912
號），本院判決如下：
    主  文
陳博文犯過失傷害罪，處拘役拾日，如易科罰金，以新臺幣壹仟
元折算壹日。
    事  實
一、陳博文與哥哥陳垠菖居住於新北市○○區○○○00○0號房屋，上
    開房屋座落在新北巿平溪鄉石底段竿蓁林小段第222-2地號
    土地上，謝昶志則自民國106年間起，在相毗鄰之第222號、
    第222-1號土地種植茶葉，因無道路得通行至其茶園，需經
    由第222-2地號土地通行，謝昶志駕駛挖土機或履帶車等農
    用機具行經陳垠菖房屋前之廣場，時造成陳垠菖屋前之水泥
    地、植樹損壞，陳垠菖遂在土地入口處設置路障、圍欄以阻
    攔謝昶志駕駛農用機具通過，雙方因此屢生糾紛。緣109年8
    月30日謝昶志駕駛履帶車通行時，割草機刀片刮損陳垠菖裝
    設之鐵皮圍牆，109年9月2日11時許，陳垠菖趁謝昶志再行
    經新北市○○區○○○00○0號前時，質問謝昶志關於鐵皮刮損一
    事，陳博文在場，見謝昶志胸口掛有密錄器，認為謝昶志正
    在蒐錄影像，心生不滿，衝上前以一手拉住謝昶志之肩膀，
    另一手抓取其胸前懸掛之密錄器，因力道猛烈，造成謝昶志
    受力不住而跌倒在地，因此受有右前胸壁挫擦傷、右側膝部
    擦傷及右側手肘擦傷之傷害。
二、案經謝昶志訴由新北市政府警察局瑞芳分局移送臺灣基隆地
    方檢察署檢察官偵查起訴。
    理  由
壹、程序事項（證據能力部分）
    按被告以外之人於審判外之陳述，雖不符刑事訴訟法第159
    條之1至第159條之4之規定，而經當事人於審判程序同意作
    為證據，法院審酌該言詞陳述或書面陳述作成時之情況，認
    為適當者，亦得為證據；又當事人、代理人或辯護人於法院
    調查證據時，知有刑事訴訟法第159條第1項不得為證據之情
    形，而未於言詞辯論終結前聲明異議者，視為有前項之同意
    ，刑事訴訟法第159條之5定有明文。本件認定犯罪事實所引
    用之卷證資料，屬於傳聞之供述證據部分，檢察官、被告於
    本院準備程序及審理時均表示無意見，而本院審酌該等言詞
    陳述作成時之情況，並無證據證明係違背法定程序或違反陳
    述者意願所取得，且本院認為均適當得為證據，依刑事訴訟
    法第159條之5第1項之規定，應有證據能力；而其餘非供述
    證據資料，亦查無係違背法定程序而取得，自應認有證據能
    力。　　
貳、實體部分：
一、訊據被告陳博文否認有傷害謝昶志之犯行，辯稱：「我哥哥
    陳垠菖質問謝昶志前幾天開履帶車，車上割草機刀片有撞到
    我家屋子的鐵皮，鐵皮有損傷，我在旁邊，走過去想要瞭解
    ，當時謝昶志胸口有密錄器，大概怕我搶密錄器，雙手抱著
    胸口的密錄器往後退，然後向後跌倒坐在地上，我距離他還
    有一大步的距離，他說人不舒服，喘不過氣來，我知道他有
    密錄器想要陷害我們，我就不管他，直接回家打電話報警，
    不到兩分鐘警察就到現場，他並沒有向警察反應我有打他」
    云云。惟查：
　㈠證人謝昶志於本院審理證稱：「一開始是陳垠菖擋在那邊，
    很生氣的要來跟我對質，說到我刮傷他的鐵皮，我不想理他
    ，之後陳博文就衝上來，他一把抓著我的衣領掛密錄器的地
    方，另一手按著我的肩膀，地上有點碎石子，我是直接摔下
    去；我摔倒之後，只聽到他說我假摔，然後去報警，警察之
    後就過來了，警察到場後說有傷要不要去看醫生，我先回我
    的製茶廠，後來因為太痛了，就請阿嬤叫救護車送我去醫院
    」等語，到場處理之警員即證人張榮宗於本院審理證稱：「
    當天我去現場看到謝昶志坐在水泥廣場地上，手有擦傷，我
    說你受傷要趕快去看醫生，他說是陳博文推他；被告說要抓
    謝昶志的密錄器，所以謝昶志才跌倒，謝昶志說被告要抓密
    錄器被被告推倒」等語，是被告確有因要抓證人謝昶志胸口
    之密錄器而有抓、推等動作，且警員到場時眼見謝昶志手有
    擦傷等事實，應可認定。
　㈡證人陳垠菖雖於本院審理證稱：「謝昶志用割草機故意將圍
    籬鐵皮撞傷，過二天他來工作時，我上前要去問他，因為他
    撞傷沒有跟我講，我跟他互相對話，我弟出來看到他身上有
    揹著密錄器，要去了解一下，只是我弟弟靠近他，他速度很
    快馬上蹲下來，這樣可能有碰到地上；我看到我弟弟可能是
    要向前拿謝昶志的密錄器，我看到有碰到衣服有碰觸，但沒
    有抓衣服，沒有過肩摔，謝昶志很快速度蹲下去，人坐在地
    上，自己說不舒服，喘不過氣來，我弟弟就叫警察來處理，
    警察來了之後，謝昶志都沒有講話，只是警察看他身體不舒
    服，要他去給醫生看」等語，與被告所述經過雖大致相符，
    然就警員到場後有無見到謝昶志受傷之情節與證人張榮宗證
    述過程有異，又衡以常情，若謝昶志當時僅有身體不適，理
    應呼叫救護車到場即可，被告既報警處理，顯見雙方當時應
    有發生糾紛。而陳垠菖與被告係兄弟關係，且與謝昶志素來
    因土地通行問題屢生紛爭而相處不睦等情，其證詞顯有迴護
    被告而未能全然可採。
　㈢被告雖辯稱謝昶志係怕其搶密錄器，往後退而自行跌倒在地
    ，然謝昶志證稱被告確有抓取其密錄器，陳垠菖亦證稱被告
    有要向前拿謝昶志密錄器之動作。被告於本院審理程序時對
    謝昶志所為證詞亦表示意見稱：他帶那個密錄器就是有意來
    蒐集我；我只是想要走到前面去看他的密錄器等語（本院卷
    第51、54頁），是本件係因被告抓取謝昶志胸前懸掛之密錄
    器而起，應可認定。再就本案情節而言，被告、陳垠菖與謝
    昶志相處不睦已久，事發前二日又有謝昶志損壞鐵皮一事，
    雙方再生糾紛，綜觀被告供述及謝昶志、陳垠菖及張榮宗證
    述可知，在上開情形下，被告應係認為謝昶志當時正以密錄
    器錄影，為制止謝昶志錄影，始出手抓取其密錄器，其用意
    非在使謝昶志受有傷害。然被告有上開施力動作，造成謝昶
    志右前胸壁挫擦傷，並因此跌倒在地而有右側膝部擦傷及右
    側手肘擦傷之傷害，其有過失甚明，且上開行為造成謝昶志
    受有傷害，自有相當因果關係。
　㈣綜上所述，被告所辯謝昶志係自行坐在地上云云應屬卸責之
    詞，無足採信。此外，有謝昶志在臺灣礦工醫院診斷證明書
    附卷可參。本案事證明確，被告犯行堪予認定，應依法論科
    。
二、論罪科刑：
  ㈠核被告所為，係犯刑法第284條第1項之過失傷害罪。公訴意
    旨雖認被告係犯刑法第277條第1項之傷害罪，然本院依現場
    情狀暨在場人供證述，認被告僅有過失造成謝昶志受傷之行
    為，已如前述，其基本社會事實同一，法院自得依刑事訴訟
    法第300條規定變更法條。
  ㈡爰審酌被告係因告訴人通行其家族土地多年產生之宿怨而發
    生本件糾紛，兼衡其素行、犯罪之動機、目的、手段、高職
    肄業之智識程度、家境勉持之生活狀況、告訴人所受傷害程
    度暨其否認有侵害告訴人行為之犯後態度等一切情狀，量處
    如主文所示之刑，並諭知易科罰金之折算標準。
據上論斷，應依刑事訴訟法第299條第1項前段、第300條第1項，
刑法第284條第1項、第41條第1項前段，刑法施行法第1條之1第1
項，判決如主文。
本案經檢察官何治蕙提起公訴，檢察官陳宜愔到庭執行職務。
中　　華　　民　　國　　110 　年　　11　　月　　30　　日
                  刑事第五庭審判長法　官　吳佳齡
　　　　　　　　　                法　官  陳怡安 
　　　　　　　　　　　　　　　　　法　官  鄭虹真
以上正本證明與原本無異。
如不服本判決應於收受送達後20日內向本院提出上訴書狀，並應
敘述具體理由；其未敘述上訴理由者，應於上訴期間屆滿後20日
內向本院補提理由書（均須按他造當事人之人數附繕）「切勿逕
送上級法院」。
中　　華　　民　　國　　110 　年　　12　　月　　1 　　日
                                      書記官　周育義
附錄論罪法條：
中華民國刑法第284條
因過失傷害人者，處1年以下有期徒刑、拘役或10萬元以下罰金
；致重傷者，處3年以下有期徒刑、拘役或30萬元以下罰金。